【裁判字號】    92,訴,432
【裁判日期】    920711
【裁判案由】    偽造文書等
【裁判全文】
臺灣臺南地方法院刑事判決                          九十二年度訴字第四三二號
    公  訴  人  臺灣台南地方法院檢察署檢察官
    被      告  乙○○
    選任辯護人  查名邦
                邱銘
右列被告因偽造文書案件，經檢察官提起公訴（九十一年度偵字第四二四一號、第一
一五四三號及九十二年度偵字第二九七八號），本院判決如左：
    主  文
乙○○共同連續行使偽造私文書，足以生損害於他人，處有期徒刑陸月，如易科罰金
，以銀元佰元折算壹日。如附表所示偽造之署押及如附表所示中華電信股份有限公
司核發之ＳＩＭ卡均沒收。
      事  實
一、乙○○、甲○○與不詳年籍姓名之成年男女，共同基於意圖為自己不法所有及偽
    造私文書之概括犯意聯絡，由甲○○持附表所示戊○○、鄭煌彥、林宗卿、林佳
    蓉、劉文信之國民身份證，並冒用附表所示戊○○等人之名義，在中華電信股份
    有限公司（下簡稱中華電信公司）行動電話業務租用申請書客戶及同意書之簽章
    欄上，偽造如附表所示戊○○等人之署押（包括簽名及捺指印）後，交予乙○○
    協同上開不詳年籍姓名之成年男女持向台南市○○路東訊股份有限公司（下簡稱
    東訊公司）丙○○、己○○等員工行使，欲利用不知情之丙○○、己○○作為向
    中華電信公司申請如附表所示號碼之行動電話使用，致使中華電信公司陷於錯誤
    誤認係如附表所示戊○○等本人所申請及使用，而核發乙○○、甲○○及不詳姓
    名年籍之成年男女行動電話門號及ＳＩＭ卡並提供通話服務，嗣乙○○、甲○○
    再將該行動電話ＳＩＭ卡轉交予另不詳姓名年籍之人連續盜用上開行動電話通信
    ，而取得如附表所示金額之不付費撥打電話之財產上不法利益，足以生損害於戊○○、鄭煌彥、林宗卿、林佳蓉、劉文信之權益及電信業者對於行動電話使用者
    身份確認及帳務管理之正確性。
二、案經高雄市警察局苓雅分局、內政部電信總局移送臺灣臺南地方法院檢察署檢察
    官偵查起訴。
    理  由
一、訊據被告乙○○矢口否認右揭犯行，辯稱：因伊先前與東訊公司門市配合很好，
    能通融伊僅持附有客戶身份證影本且已簽名、捺印之申請書，而不用再附客戶身
    份證原本，即可至東訊公司門市代辦門號，故伊僅係幫甲○○代送客戶已簽名填
    妥，但只附有客戶身份證影本之行動電話申請書至東訊公司而已，且當時是伊一
    個人拿到東訊公司，對於甲○○冒用他人名義申請行動電話門號一事，伊並不知
    情云云。然查：
（一）被害人戊○○、鄭煌彥、林宗卿、林佳蓉及劉文信等五人並未申請如附表所示
      中華電信公司行動電話門號，其五人均係遭冒名等情，業經被害人戊○○等五
      人於警訊及偵查中證述綦詳，且有被害人等所立具之切結書及如附表所示偽造
      之行動電話業務租用申請書附卷可稽。又偽造之戊○○中華電信公司行動電話
      業務申請書上客戶簽章欄上之指紋，經送內政部警政署刑事警察局鑑驗結果，
      與甲○○之指紋相符，此有內政部警政署九十二年一月二十一日刑紋字第○九
      二○○一一○八三號鑑驗書（見九十一年度偵字第一一五三四號偵查卷第二十
      二頁）在卷可考，足見本件行動電話業務租用申請書確係經由被告甲○○偽造
      並捺指印後，再交由被告乙○○協同不詳姓名年籍之人持以向東訊公司門市申
      辦如附表所示之行動電話門號至明。
（二）被告乙○○雖以前詞置辯，惟證人即東訊公司門市員工丙○○於警訊、偵查中
      均證稱：「（問：九十年十月十一、二日係何人持偽造之戊○○、丁○○證件
      至貴公司申辦門號？）該線門號是由男子乙○○帶不詳男子持偽造之戊○○、
      丁○○身份證正本至本店申辦。」、「（問：0000000000及000
      0000000等二線行動電話門號是何人申請？請詳述當時該二線門號申請
      之情形？）該二線門號係男子乙○○帶其朋友到我所服務通訊公司申請辦理。
      當時乙○○告知他的朋友想辦理中華電信門號請我代為受理‧‧‧」、「（問
      ：經你查證身份證件是否真實？是否為林佳蓉及劉文信本人？）經我查證該身
      份證件並無奇怪之處，也向中華電信查證統號無誤，因此我認定申請人為林佳
      蓉與劉文信，所以接受申請辦理。」、「申辦完成後，該二線門號（ＳＩＭ卡
      ）是交予乙○○。」、「（問：你在警訊中說乙○○帶人去辦的？）是由他（
      即乙○○）帶朋友去辦的。」等語（見九十一年度偵字第一一五三四號偵查卷
      所附警卷第十二頁反面、九十二年度偵字第二九七八號偵查卷所附警卷第三頁
      反面、第四頁及九十一年度偵字第一一五三四號偵查卷第九頁反面），及證人
      即東訊公司門市員工己○○於警訊、偵查中亦證稱：「我們公司有規定申請行
      動電話門號，需由申請者本人至店裡申辦，而警方所偵辦之冒名申請0000
      000000號行動電話門號，則由熟客乙○○帶人過來店裡申辦，其表示該
      人就是林宗卿，而我則向中華電信以080系統查詢核對身份無誤後，由中華電
      信人員回覆可申辦後，我才著手辦理申請手續。」、「（問：當初你是否有核
      對申請人之身分，是否與身份證上之人為同一人？）當初我有大概核對一下，
      覺得相差沒太多，所以就讓他申辦。」等語（見九十二年度偵字第二九七八號
      偵查卷所附警卷第五頁反面、第六頁）明確。又經本院命證人丙○○、己○○
      具結並告知偽證罪須負之刑責後，質之證人丙○○、己○○是否確有如被告乙○○前開所言代辦門號及通融之情形，然為證人丙○○、己○○當庭所否認，
      並均結證稱：「乙○○不是純粹送件，他會帶人到店裡辦理手機，其所帶的人
      是否是本人我們不能確定，但當時我們認為他所帶的人就是申請書上的人。」
      、「（問：代辦業者代客戶申請手機，其條件為何？）我們公司是規定必須本
      人到門市來辦理始可，沒有幫他人代辦的情形，因為我們無法確認，且若發生
      問題要我們自行負責，所以陳先生（即乙○○）都會帶他朋友到我門市來說是
      他朋友要辦理門號。」等語甚詳（見本院九十二年五月二十二日訊問筆錄），
      被告乙○○復自承與證人丙○○、己○○間並無怨隙，自無何積怨足認證人丙○○、己○○前開證述係挾怨報復之舉，是證人丙○○、己○○前開證述，堪
      可採信。足認被告乙○○、甲○○與不詳年籍成年男女確係專門假冒他人名義
      ，前往通訊行申請行動電話門號，深究其等動機，無非貪圖請領申辦門號可得
      之代價，始願甘冒風險為之，被告乙○○前開所辯，要屬卸責之詞，殊難憑採
      。
（三）被告乙○○之選任辯護人雖聲請傳喚被害人戊○○、丁○○、林宗卿、林佳蓉
      、劉文信以查明前開被害人是否為啟源公司之客戶，惟查，被告乙○○確有冒
      前開被害人之名申請如附表所示行動電話之事實，業如前述，前開被害人究否
      係啟源公司之客戶，要不影響本案犯罪之成立，本院自無傳訊前開證人之必要
      ，被告乙○○之選任辯護人上揭所述，不足資為被告乙○○有利之認定。
（四）綜上所述，本案事證已臻明確，被告乙○○犯行洵堪認定，應依法論科。
二、核被告乙○○所為，係犯刑法第三百三十九條第一項之詐欺取財罪（取得ＳＩＭ
    卡部分）、第三百三十九條第二項之詐欺得利罪（取得不付費撥打電話之利益部
    分）、及第二百十六條、第二百十條之行使偽造私文書罪。被告乙○○、甲○○
    與不詳姓名年籍成年男女間，就前開犯行，具犯意聯絡及行為分擔，均應論以共
    同正犯。被告乙○○利用不知情之丙○○、盧文秀等東訊公司員工犯罪，為間接
    正犯。被告乙○○前揭多次偽造署押之行為，為偽造私文書之部分行為，又偽造
    私文書後復持以行使，偽造私文書之低度行為高度之行使行為所吸收，均不另論
    罪。被告乙○○先後多次行使偽造私文書、詐欺取財及詐欺得利之犯行，均時間
    緊接，方法相同，皆觸犯構成要件相同之罪名，顯係基於概括犯意反覆所為，為
    連續犯，各應依刑法第五十六條規定論以一罪，並皆加重其刑。而被告乙○○連
    續多次行使偽造之中華電信公司行動電話業務租用申請書之目的，均在取得行動
    電話門號及ＳＩＭ卡以供免費撥打行動電話之用，是所犯上開刑法第二百十六條
    、第二百十條之行使偽造私文書、第三百三十九條第一項詐欺取財及第三百三十
    九條第二項詐欺得利之三罪間，有方法、目的之牽連關係，為牽連犯，應依刑法
    第五十五條規定，從一重之刑法第二百十六條、第二百十條之連續行使偽造私文
    書處斷。公訴人雖未引用刑法第三百三十九條第一項詐欺取財條文，惟於事實欄
    已明確記載詐領ＳＩＭ卡之事實，詐欺部分業經起訴，本院自應加以審酌裁判，
    附此敘明。爰審酌被告乙○○適值壯年，四肢健全且心智正常，不思以正常途徑
    取財，竟以前開方式圖利，嚴重漠視他人姓名及財產權益，且盜打行動電話之金
    額甚鉅，及其犯後態度尚稱良好等一切情狀，量處如主文所示之刑，並諭知易科
    罰金之折算標準，以資懲儆。如附表所示偽造之署押，不問屬於被告與否，均應
    依刑法第二百十九條，宣告沒收，又如附表所示被告持以盜用戊○○、鄭煌彥、
    林宗卿、林佳蓉、劉文信名義申請之行動電話門號之ＳＩＭ卡，為被告乙○○、
    同案被告甲○○與另不詳年籍姓名之成年男女所有，因本件犯罪所得之物，雖未
    扣案，惟無證據證明業已滅失，應併依刑法第三十八條第一項第三款，均為沒收
    之宣告。
三、被告甲○○俟通緝到案後，另行審結。
據上論斷，應依刑事訴訟法第二百九十九條第一項前段，刑法第十一條前段、第二十
八條、第五十六條、第二百十六條、第二百十條、第三百三十九條第一項、第二項、
第五十五條、第四十一條第一項前段、第二百十九條、第三十八條第一項，罰金罰鍰
提高標準條例第一條前段、第二條，判決如主文。
中      華      民      國    九十二    年      七      月     十一     日
              臺灣臺南地方法院刑事第三庭
                                      審判長法  官  蘇義洲
                                            法  官  洪士傑
                                            法  官  陳燁真
右正本證明與原本無異
如不服本判決應於送達後十日內向本院提出上訴狀
                                            書記官  陳怡吟
中      華      民      國    九十二    年      七      月     十一     日
附表：
┌──┬───┬──────────────┬────────────┬─
│編號│姓  名│    偽造之行動電話申請書    │    行動電話門號暨      │
│    │      │    或同意書，及其上偽造    │    ＳＩＭ卡            │ ?
│    │      │    之署押                  │                        │
├──┼───┼──────────────┼────────────┼─
│一  │戊○○│偽造之中華電信公司行動電話業│0000000000    │三
│    │      │務租用申請書（一式四聯）一份│                        │十
│    │      │、同意書一紙，暨其上偽造鄭晏│                        │
│    │      │州之署押八枚                │                        │
├──┼───┼──────────────┼────────────┼─
│二  │鄭煌彥│偽造之中華電信公司行動電話業│0000000000    │一
│    │      │務租用申請書（一式四聯）一份│                        │十
│    │      │、同意書一紙，暨其上偽造鄭煌│                        │
│    │      │彥之署押八枚                │                        │
├──┼───┼──────────────┼────────────┼─
│三  │林宗卿│偽造之中華電信公司行動電話業│0000000000    │四
│    │      │務租用申請書（一式四聯）一份│                        │十
│    │      │、同意書一紙，暨其上偽造林宗│                        │
│    │      │卿之署押八枚                │                        │
├──┼───┼──────────────┼────────────┼─
│四  │林佳蓉│偽造之中華電信公司行動電話業│0000000000    │八
│    │      │務租用申請書（一式四聯）一份│                        │元
│    │      │、同意書一紙，暨其上偽造林佳│                        │
│    │      │蓉之署押八枚                │                        │
├──┼───┼──────────────┼────────────┼─
│五  │劉文信│偽造之中華電信公司行動電話業│0000000000    │八
│    │      │務租用申請書（一式四聯）一份│                        │元
│    │      │、同意書一紙，暨其上偽造劉文│                  │
│    │      │信之署押八枚                │                        │
└──┴───┴──────────────┴────────────┴─
附錄本案論罪科刑法條全文：
中華民國刑法第二百一十條
偽造、變造私文書，足以生損害於公眾或他人者，處五年以下有期徒刑。
中華民國刑法第二百一十六條
行使第二百十條至第二百十五條之文書者，依偽造、變造文書或登載不實事項或使登
載不實事項之規定處斷。
中華民國刑法第三百三十九條第一項
意圖為自己或第三人不法之所有，以詐術使人將本人或第三人之物交付者，處五年以
下有期徒刑、拘役或科或併科一千元以下罰金。
電信法第五十六條第一項
意圖為自己或第三人不法之利益，以有線、無線或其他電磁方式，盜接或
盜用他人電信設備通信者，處五年以下有期徒刑，得併科新台幣一百五十
萬元以下罰金。


司法院資訊處製作；財團法人民間司法改革基金會備份。
